【裁判字號】    95,台上,4840
【裁判日期】    950831
【裁判案由】    違反著作權法
【裁判全文】
最高法院刑事判決            九十五年度台上字第四八四０號
    上  訴  人  甲○○
                        之1
上列上訴人因違反著作權法案件，不服台灣高等法院高雄分院中
華民國九十五年六月五日第二審更審判決（九十五年度上更(一)字
第一二二號，起訴案號：台灣高雄地方法院檢察署九十三年度核
退偵字第四六九號），提起上訴，本院判決如下：
    主  文
上訴駁回。
    理  由
按刑事訴訟法第三百七十七條規定，上訴於第三審法院，非以判
決違背法令為理由，不得為之。是提起第三審上訴，應以原判決
違背法令為理由，係屬法定要件。如果上訴理由書狀並未依據卷
內訴訟資料，具體指摘原判決不適用何種法則或如何適用不當，
或所指摘原判決違法情事，顯與法律規定得為第三審上訴理由之
違法情形，不相適合時，均應認其上訴為違背法律上之程式，予
以駁回。本件上訴意旨略稱：(1)、原判決認定上訴人係設於高雄
縣鳳山市○○路六號夢想家電視遊樂器專賣店之負責人，惟查該
專賣店之負責人實係翁志忠，有高雄縣政府營利事業登記公示可
憑，原判決未依職權調查，即認上訴人為該店之負責人，即有違
誤。(2)、原判決依著作權法第九十四條第一項所定之常業犯論處
上訴人罪刑，惟新修正刑法已刪除此一犯罪型態，原判決所論罪
刑自已失所附麗，又原判決一方面認上訴人係違反商標法之連續
犯，又認上訴人係犯著作權法第九十四條第一項之常業犯，實難
想像一行為會同時成立連續犯及常業犯之競合犯，原判決亦有適
用法則不當之違誤。(3)、扣案之仿冒品有「ＰＳ」、「ＰＳ２」
兩種，「ＰＳ」係屬ＶＣＤ之舊產品已少利用，且價格較低，而
「ＰＳ２」係屬ＤＶＤ新產品，價格遠高於「ＰＳ」，原判決未
予詳查，徒憑告訴人所述而謂「ＰＳ」每片平均價格新台幣（下
同）一千九百三十元，「ＰＳ２」每片平均價格一千八百五十元
，即與事實不符云云。
惟查原判決撤銷第一審科判之判決，改判依想像競合犯之例論處
上訴人明知係侵害著作財產權之重製光碟而散布為常業罪刑，係
依憑上訴人之自白，告訴人日商新力電腦娛樂股份有限公司（下
稱新力公司）、日商卡波光股份有限公司（下稱卡波光公司）及
台灣光榮綜合資訊股份有限公司代理人林秋萍、陳文詮之指訴，
扣案如原判決附表（下稱附表）二、三、四所示之盜版光碟片、
遊戲發行資料、附表五所示之證物、商標註冊證十四份等證據，
資為論處上訴人罪刑之依據，並敘明：(一)、日商公司在日本國擁
有著作財產權之電腦程式著作物，或依民國七十四年七月十日修
正公布之著作權法註冊登記，或依八十七年一月二十一日之著作
權法第四條規定，於日本首次發行並於我國同步發行，或於日本
首次發行後三十日內在我國發行，或自九十一年一月一日我國正
式加入「世界貿易組織」（即ＷＴＯ）後，新力公司等日商著作
權人於九十一年一月一日之後始發行銷售，依據「世界貿易組織
協定」（即ＷＴＯ  ＡＧＲＥＥＭＥＮＴ）所含之「與貿易有關
之智慧財產權協定」（即ＴＲＩＰＳ）第九條第一項、伯恩公約
第三條之規定，我國對於同屬世界貿易組織會員國國民之著作，
應加以保護，而日本國亦為世界貿易組織之會員國，依我國著作
權法第四條第二款之規定，自得受我國著作權之保護（詳如附表
二編號一至三二、附表三編號一至五所示著作權人之發行時間）
，而新力公司、卡波光公司亦依其如附表二編號一至三二、附表
三編號一至五所載著作權之首次發行日，提出發行相關資料、進
口報單、出貨單、進貨單、統一發票等資料在卷足憑，足認前開
公司分別為附表二編號一至三二、附表三編號一至五所示著作之
著作財產權人無訛。是以新力公司、卡波光公司就附表二編號一
至三二、附表三編號一至五所示之光碟片，在我國自得享有著作
財產權之保護。(二)、上訴人雖另辯稱：當時另有經營「網咖」，
並非以販賣盜版光碟為常業云云，惟查上訴人被查獲之盜版光碟
數量龐大，且係以店舖營業方式販賣前述盜版光碟，是縱令上訴
人甲○○當時尚有同時經營「網咖」之事實，因刑法上所謂常業
犯，指反覆以同種類行為為目的之社會活動之職業性犯罪而言，
至於犯罪所得之多寡，是否恃此犯罪為唯一之謀生職業，則非所
問，縱令兼有其他職業，仍無礙於該常業犯罪之成立。參以上訴
人甲○○犯罪時間係自九十二年六月一日起至同年十月十五日為
警查獲時止，已有相當時間，經扣得之違法光碟數量眾多，顯見
其係以店舖營業方式長期反覆實施販賣侵害他人著作財產權之盜
版遊戲光碟，而恃以為生，不因其有同時兼有經營「網咖」及銷
售電視遊樂器、遊戲卡匣等行為，而影響其係常業犯，等理由綦
詳，其採證論述核與證據法則、論理法則、經驗法則均無違背。
又查著作權法經政府於九十五年五月三十日修正公布；並自九十
五年七月一日施行，雖刪除第九十四條常業犯之處罰條文；惟刑
法於九十四年二月二日經修正公布，於九十五年七月一日起施行
，依該次修正同法第二條第一項規定之從舊從輕原則，既仍以適
用「行為時」之舊法為有利（按該次修正同時亦刪除「連續犯」
規定，就原屬常業犯、連續犯者，改為一行為一罪一罰），則原
審於九十五年六月五日判決時適用該修正前著作權法第九十四條
常業犯之規定，雖未及就修正前後規定之比較適用為說明，然既
於判決結果不生影響，要不能執之為合法之第三審上訴理由。而
其餘上訴意旨，則係就屬原審採證認事職權之適法行使及原判決
已說明事項，徒憑己見，任意指摘，且仍為單純事實之爭辯，亦
不能認係適法之第三審上訴理由。依上揭說明，本件上訴為違背
法律上之程式，應予駁回。
據上論結，應依刑事訴訟法第三百九十五條前段，判決如主文。
中    華    民    國  九十五  年    八    月  三十一  日
                      最高法院刑事第七庭
                          審判長法官  孫  增  同
                                法官  吳  昆  仁
                                法官  趙  文  淵
                                法官  吳      燦
                                法官  呂  丹  玉
      本件正本證明與原本無異
                                      書  記  官
中    華    民    國  九十五  年    九    月    六    日
                                                      Ｅ


司法院資訊處製作；財團法人民間司法改革基金會備份。
